【裁判字號】    90,易,729
【裁判日期】    900517
【裁判案由】    毒品危害防制條例
【裁判全文】
臺灣桃園地方法院刑事判決                            九十年度易字第七二九號
    公  訴  人  臺灣桃園地方法院檢察署檢察官
    被      告  甲○○
右列被告因毒品危害防制條例案件，經檢察官提起公訴（九十年度偵字第一一號），
本院判決如左：
    主      文
本件公訴不受理。
    理      由
一、按民國八十六年十月三十日修正通過之毒品危害防制條例（即原肅清煙毒條例）
    本於「除刑不除罪」原則，設有「勒戒」、「戒治」等保安處分，作為代替原有
    之刑罰之矯治措施（參照同條例第二十條修正說明）。從而：
  (1)對於犯同條例第十條之罪（施用第一、二級毒品）之被告，原則上應先送勒戒處
    所觀察、勒戒（第二十條第一項），經觀察、勒戒後，無繼續施用毒品傾向者，
    應由檢察官為不起訴之處分．．．；有繼續施用毒品之傾向者，由檢察官聲請法
    院．．．裁定令入戒治處所施以強制戒治．．．（第二十條第二項），依第二十
    條第二項強制戒治期滿或交付保護管束期滿，應由檢察官為不起訴之處分．．．
    （第二十三條第一項）。
  (2)例外應受刑事追訴處罰情形有二：
    再犯：再犯應受刑事處罰有二種情形：
      Ａ依第二十條第二項規定為不起訴之處分．．．後，五年內再犯第十條之罪，
        經觀察、勒戒後，認有繼續施用毒品之傾向者（第二十條第三項前段）。
      Ｂ依第二十三條第一項規定為不起訴之處分．．．後，五年內再犯第十條之罪
        者（第二十三條第二項前段）。至於再犯若經觀察、勒戒後，認無繼續施用
        毒品之傾向者，仍應依同條例第二十條第二項前段，由檢察官為不起訴之處
        分。
    三犯以上：即毒品危害防制條例第二十條第三項、第二十三條第二項之情形。
      至於毒品危害防制條例第二十條第三項所謂「三犯以上」，其解釋應與同條項
      所謂「五年內再犯第十條之罪」作相同標準之解釋，即應指三犯第十條之罪以
      上者而言。職是之故，施用毒品行為以經檢察官為不起訴處分或經法院判決有
      罪確定者為準，觀察、勒戒之次數尚不能據以計算「再犯」或「三犯以上」之
      標準。
二、公訴意旨略以：被告甲○○前因施用毒品案件，經本院裁定送觀察、勒戒後，認
    無繼續施用毒品之傾向，由台灣桃園地方法院檢察署檢察官於八十八年十一月二
    十五日以八十八年度偵字第一０一二號不起訴處分確定。嗣於八十九年二月二十
    八日再因施用毒品案件，經觀察、勒戒後，認有施用傾向，經台灣桃園地方法院
    檢察署檢察官提起公訴，經本院於八十九年四月二十八日以八十九年度易字第六
    六八號判決（起訴書誤植為判決確定），上訴台灣高等法院，尚未判決確定，現
    正在停止戒治付保護管束中。嗣於五年內復基於概括之犯意自八十九年八月二十
    四日起至八十九年十二月十九日止，在桃園縣桃園市火車站附近其朋友綽號阿盛
    的自小客車內施用第二級毒品安非他命，為警於八十九年十二月二十三日，在桃
    園縣大溪鎮○○路○段北二高連絡道口查獲，並扣得其所有失用毒品之器具二組
    、安非他命空袋（均含殘渣）貳個。因認被告涉有違反毒品危害防制條例第十條
    第二項之施用第二級毒品罪嫌等語。
三、經查，被告前因施用第二級毒品安非他命案件，經本院裁定送觀察、勒戒後，認
    無繼續施用毒品之傾向，由台灣桃園地方法院檢察署檢察官於八十八年十一月二
    十五日以八十八年度偵字第一０一二號不起訴處分確定，有不起訴處分書附卷可
    稽（見偵查卷第二八頁）。嗣又再犯施用第二級毒品安非他命案件，經本院裁定
    送觀察勒戒、強制戒治後，並經本院判處有期徒刑十月，上訴台灣高等法院於八
    十九年七月五日繫屬，仍未判決，有台灣桃園地方法院檢察署八十九年度毒偵字
    第七六七號起訴書一份（見偵查卷第二九、三十頁）、本院八十九年度易字第六
    六八號判決一份、台灣高等法院被告全國前案紀錄表一份及前案資料查詢紀錄表
    一紙等附卷可稽。是本件公訴人所指被告甲○○係於八十九年八月二十四日停止
    戒治付保護管束之期間內，基於概括之犯意自八十九年八月二十四日起至八十九
    年十二月十九日止，在桃園縣桃園市火車站附近其朋友綽號阿盛的自小客車內施
    用第二級毒品安非他命之犯行，在前案仍繫屬於台灣高等法院，判決至今尚未確
    定之前，則本件並非三犯堪可認定。
四、本件之施用犯行，既係在前案判決確定前所為，而非屬三犯，依毒品危害防制條
    例第二十條第二項規定為不起訴之處分後（包括免刑判決），五年內再犯第十條
    之罪，經觀察、勒戒後，認有繼續施用毒品之傾向者，始得依法起訴，此觀諸同
    條利第二十條第三項前段自明。本件施用犯行顯然不合於同條例第二十三條第一
    項之起訴要件，已如前述，復未經觀察、勒戒程序，即無從認定被告是否有繼續
    施用傾向。且行為人依毒品危害防制條例第二十條第一項規定，由法院裁定送觀
    察、勒戒後，非無「無繼續施用毒品傾向」之可能，苟有「無繼續施用毒品傾向
    」之情形，即不得對之論罪科刑。是尚不得擴大為對行為人不利之解釋，逕認行
    為人於強制戒治期滿前，再行施用毒品，顯見其不僅仍有繼續施用毒品之傾向，
    更有繼續施用毒品之行為，已無另行聲請觀察勒戒之必要，應引用前案觀察勒戒
    之結果，認行為人係再犯而有繼續施用毒品之傾向，逕予論罪科刑。從而，被告
    之本次施用毒品，其行為仍屬再犯，且仍應依毒品危害防制條例第二十條第一項
    之規定聲請裁定送觀察勒戒，而不得逕予論罪科刑。本件公訴人之起訴程序違背
    上開規定，爰依法為不受理之判決。
據上論斷，應依刑事訴訟法第三百零三條第一款，判決如主文。
本件經檢察官鄭重文到庭執行職務。
中      華      民      國    九十      年      五      月     十七     日
                                臺灣桃園地方法院刑事第庭
      法  官   黃永定
右正本證明與原本無異。
如不服本判決，應於判決送達後十日內向本院提出上訴狀( 應附繕本 )，上訴於
臺灣高等法院。
                                     書記官   陳月桂
中      華      民      國    九十      年      五      月     十七     日


司法院資訊處製作；財團法人民間司法改革基金會備份。
